【裁判字號】    97,上易,7
【裁判日期】    970130
【裁判案由】    詐欺
【裁判全文】
臺灣高等法院臺南分院刑事判決  九十七年度上易字第七號
上訴人
即被告  乙○○
上列上訴人因詐欺案件，不服臺灣雲林地方法院九十六年度易字
第六二九號中華民國九十六年十二月五日第一審判決（起訴案號
：臺灣雲林地方法院檢察署九十六年度偵字第四六五九號），提
起上訴，本院判決如下：
    主    文
上訴駁回。
    事    實
一、乙○○可以預見提供自己帳戶供他人使用，很可能遭利用於
    掩飾或隱匿該他人或其轉手者詐騙或恐嚇取財等犯罪之所得
    財物，仍不違背其本意，基於幫助之不確定故意，就其於民
    國（下同）八十九年十一月間所申請，局號000000-0、帳號
    000000-0號臺灣郵政股份有限公司斗六西平路郵局活期儲蓄
    存款帳戶，於九十六年五月三日申請提款卡、指定密碼，而
    於九十六年五月九日取得提款卡，並於取得提款卡的當日或
    次日，在不詳地點，將上述郵局帳戶之存摺、金融卡及提款
    密碼，交付予不詳姓名年籍之成年男子使用。而於九十六年
    五月十四日十時左右，甲○○接獲自稱是調查局「李先生」
    及法院「紀小姐」之不詳詐欺犯罪集團成員撥打電話騙稱：
    伊涉嫌詐欺，需將帳戶內之存款提領並匯至指定帳戶，否則
    伊帳戶將遭凍結等語，致甲○○陷於錯誤，依指示於同日十
    一時二十三分，自高雄市第三信用合作社電匯新台幣（下同
    ）十萬五千元至乙○○之上述帳戶內，並遭詐欺犯罪集團成
    員提領其中九萬五千元。甲○○發覺受騙而報警。
二、案經雲林縣警察局斗六分局報請臺灣雲林地方法院檢察署檢
    察官偵查起訴。
    理    由
甲、程序方面：
     被告以外之人於審判外之陳述，經當事人於審判程序同意
    作為證據，法院審酌該言詞陳述或書面陳述作成時之情況，
    認為適當者，亦得為證據。當事人、代理人或辯護人於法院
    調查證據時，知有第一百五十九條第一項不得為證據之情形
    ，而未於言詞辯論終結前聲明異議，視為有前項之同意；刑
    事訴訟法第一百五十九條之五定有明文。本件認定事實所引
    用之證據方法（包括證人之證述及文書等物證），已經本院
    提示被告乙○○表示無意見，迄於言詞辯論終結前亦未聲明
    異議，揆諸前揭說明，可認為已同意作為證據；而本院審酌
    該證人等之陳述及證據資料作成時之情況，認為適當，亦查
    無其他違法取證或其他瑕疵等不實之情事，復無顯有不可信
    之情況，自得採為證據。
乙、實體方面：
一、上揭甲○○被騙而將十萬五千元匯入被告上述帳戶，並被提
    領九萬五千元之事實，為被害人甲○○於警詢供述綦詳，並
    有高雄市政府警察局三民第二分局陽明派出所受理人頭帳戶
    案件通報單、高雄市第三信用合作社匯款申請書、中央保險
    局申請代理監管帳戶證明書、臺灣郵政股份有限公司函附之
    被告上開帳戶印鑑卡、存摺（金融卡）變更資料及交易明細
    表等可證。
二、被告雖辯稱：這個帳戶已經開戶六、七年，但是以前都是在
    家裡附近工作，因此不需要提款卡，這次要到外地工作，因
    此在九十六年五月三日申請提款卡，於同年月九日取得提款
    卡後，為怕忘記，便將提款密碼寫在紙上後，一併將上開帳
    戶存摺、金融卡、提款密碼放在機車置物箱內，後來雖然發
    現存摺、金融卡、提款密碼遺失，但是因為帳戶內只剩幾十
    元，所以未報警云云。然查開戶六、七年，都沒有使用提款
    卡，卻突然申請提款卡，提款卡申請之後，又立即連同存摺
    、密碼一起遺失，發現遺失後又不報警，而且接著馬上被詐
    騙集團拿來詐騙錢財得逞，這樣的情節太過巧合，難以採信
    。從而，被告是刻意提供帳戶的存摺、提款卡、密碼給詐騙
    集團使用，足可認定。被告犯行應依法予以論科。
丙、論罪科刑：
一、核被告所為，係犯刑法第三十條第一項、第三百三十九條第
    一項幫助詐欺取財罪。因詐騙集團至少有二人以上參與詐欺
    取財，因此論以幫助共同詐欺取財。被告既係幫助他人犯罪
    ，依刑法第三十條第二項規定，予以減輕其刑。
二、原審審酌臺灣的詐騙集團以電話語音、簡訊及電腦網路行騙
    ，並以人頭帳戶供被害人匯款，以躲避查緝的模式，已有多
    年，提供帳戶供詐騙集團使用的人，其挺身保護詐騙集團的
    惡意，較這類犯罪初發生時，更加嚴重許多，然而，法院對
    這些幫助詐欺犯，多年來一直以簡易判決處刑，量處得易科
    罰金之刑，而背後主謀抓不著，針對電話詐欺的犯罪，整個
    處罰系統幾乎失靈，則這類犯罪的不能停歇，可以說是必然
    。這麼多年來，尋常百姓存放在銀行、郵局供生活所需，供
    小孩繳納學費、供為老本的存款，一通電話來，就保不住，
    已讓臺灣成為高風險社會，只能說這些人十分惡質，應該對
    這些惡質的幫助犯，量處不得易科罰金之刑，較為適當，因
    之適用刑法第三百三十九條第一項、第三十條，量處被告有
    期徒刑七月。
三、本院經核原判決認事用法，均無不合，量刑亦屬妥適。被告
    上訴否認犯罪，指摘原判決不當，為無理由，應予駁回。
丁、據上論斷，應依刑事訴訟法第三百六十八條，判決如主文。
本案經檢察官郭珍妮到庭執行職務
中    華    民    國    97    年    1     月    30    日
                  刑事第一庭    審判長法  官    黃崑宗
                                      法  官    王明宏
                                      法  官    蔡長林
以上正本證明與原本無異。
不得上訴。
                                      書記官    李培薇
中    華    民    國    97    年    1     月    30    日
附錄本案論罪科刑法條全文：
刑法第三百三十九條第一項：
意圖為自己或第三人不法之所有，以詐術使人將本人或第三人之
物交付者，處五年以下有期徒刑、拘役或科或併科一千元以下罰
金。


司法院資訊處製作；財團法人民間司法改革基金會備份。
